【裁判字號】    99,上訴,387
【裁判日期】    990506
【裁判案由】    毒品危害防制條例
【裁判全文】
臺灣高等法院臺中分院刑事判決         99年度上訴字第387號
上  訴  人  臺灣臺中地方法院檢察署檢察官
上  訴  人
即  被  告  乙○○
指定辯護人  本院公設辯護人甲○○
上列上訴人等因被告毒品危害防制條例案件，不服臺灣臺中地方
法院98年度訴字第1133號中華民國98年12月3日第一審判決(起訴
案號：臺灣臺中地方法院檢察署97年度偵字第4883號)，提起上
訴，本院判決如下：
    主  文
原判決關於乙○○所犯共同販賣第一級毒品部分及所定執行刑部
分均撤銷。
乙○○共同犯如附表二所示之販賣第一級毒品罪，各處如附表一
所示之刑。應執行有期徒刑拾貳年，未扣案之共同犯罪所得合計
新臺幣柒仟貳佰元應與共同正犯綽號「賣菜」者連帶沒收，如全
部或一部不能沒收時，應以其等之財產連帶抵償之。
其餘之上訴駁回。
    犯罪事實
一、乙○○(綽號「財哥」、「阿祥」)明知海洛因屬毒品危害防
    制條例第2條第2項第1款規定之第一級毒品，不得無故持有
    、販賣，竟意圖營利，與姓名年籍不詳綽號「賣菜」(起訴
    書記載為「阿建」)之成年男子，共同基於販賣第一級毒品
    海洛因以營利之犯意聯絡，由綽號「賣菜」者提供其所持用
    何人所有不明之門號0000000000(起訴書另贅引0000000000
    、0000000000)號行動電話予乙○○，作為聯絡交易海洛因
    之工具，於如附表二所示之時間、地點，以如附表二所示之
    方式，由其與綽號「賣菜」者一同持海洛因，或由其個人出
    面，或由其與綽號「賣菜」者共同駕車(車號不詳)，將第一
    級毒品海洛因販賣予楊淑媚、劉長興、陳宗諺(起訴書誤載
    為楊宗諺)、陳信宏、王泰倫、李世宏、林洋嘉等人，從中
    賺取海洛因之量差及價差牟利。嗣於民國(下同)97年2月20
    日下午13時50分左右，經警持搜索票，前往臺中縣清水鎮○
    ○路425之2號搜索，在屋前查獲駕駛車號7397-LD號自用小
    客車附載許景翔之乙○○，扣得其所有非供販賣所用或所得
    之第一級毒品海洛因21小包(驗餘淨重各0.1509公克、
    0.0639公克、0.2804公克、0.1497公克、0.0529公克、
    0.0492公克、0.1264公克、0.2824公克、0.1424公克、
    0.0547公克、0.1110公克、0.0508公克、0.0446公克、
    0.1281公克、0.0556公克、0.1261公克、0.2835公克、
    0.1109公克、0.1575公克、0.1446公克、0.1327公克)、門
    號0000000000號(序號000000000000000)號行動電話、門號
    0000000000號(序號000000000000000)行動電話、門號
    0000000000號(序號000000000000000)行動電話各1支及現金
    新臺幣(下同)600元，在屋內扣得其所有非供販賣用之未插
    用門號之序號000000000000000號行動電話1支、咖啡豆研磨
    機1台、攝影機主機1台、攝影機鏡頭3個，乙○○並於同日
    15時30分左右，帶同警員前往臺中縣清水鎮○○○路26號房
    間內扣得其所有非供販賣用之未插用門號之序號
    000000000000000號行動電話1支。
二、案經臺中市警察局第一分局報告臺灣臺中地方法院檢察署檢
    察官偵查起訴。
    理  由
一、證人林洋嘉於警詢中關於如附表一編號(五)(六)(七)犯罪事
    實部分之陳述(見偵查卷第76至77頁)，與其於原審審理中之
    陳述，經核並無不符之處，即無刑事訴訟法第159條之2所定
    之傳聞法則例外之適用；而其就上訴人即被告(下稱被告)乙
    ○○被訴於96年10月21日販賣毒品犯行部分之警詢中陳述，
    雖與審判中不符，但檢察官就其於警詢中所為該部分之供述
    ，具有如何特別可信性及必要性之情形，未負舉證責任，且
    被告乙○○之辯護人於原審亦指稱證人林洋嘉於警詢中之陳
    述屬審判外之陳述，而無證據能力等語，故證人林洋嘉於警
    詢中之陳述，均無證據能力。再按被告以外之人於審判外之
    陳述，雖不符刑事訴訟法第159條之1至同條之4之規定，而
    經當事人於審判程序同意作為證據，法院審酌該言詞陳述或
    書面陳述作成時之情況，認為適當者，亦得為證據；當事人
    、代理人或辯護人於法院調查證據時，知有第159條第1項不
    得為證據之情形，而未於言詞辯論終結前聲明異議者，視為
    有前項之同意，同法第159條之5定有明文。立法意旨在於傳
    聞證據未經當事人之反對詰問予以核實，原則上先予排除。
    惟若當事人已放棄反對詰問權，於審判程序中表明同意該等
    傳聞證據可作為證據；或於言詞辯論終結前未聲明異議，基
    於尊重當事人對傳聞證據之處分權，及證據資料愈豐富，愈
    有助於真實發見之理念，且強化言詞辯論主義，使訴訟程序
    得以順暢進行，上開傳聞證據亦均具有證據能力。本件其餘
    在下列判決理由中所載被告以外之人於審判外所為陳述經援
    引為證據者(包括各項書證)，因檢察官與被告、辯護人於本
    院辯論終結前，對於證據能力均不爭執，本院審酌各該證據
    作成時之狀態，也認無不法取供之情形，與待證事實具有關
    聯性等情況，認為適當，應認得為本案之證據，故均有證據
    能力，合先敘明。
二、上開犯罪事實，業據被告乙○○於原審及本院審理時均坦承
    不諱，核與證人楊淑媚、陳信宏、劉長興、陳宗諺、李世宏
    、王泰倫於警詢(見警卷第67至69頁、第90至92頁、第100至
    102頁、第136至140頁、第148至150頁、第161至163頁)及證
    人李世宏、王泰倫、陳信宏、陳宗諺於偵查中(見偵查卷第
    40至41頁、第48至48-1頁、第121頁、第132頁)、證人陳宗
    諺、林洋嘉於原審審理中(見原審卷第119至121頁、第144至
    147頁)證述之情節均相符合，而經警對被告所持用之門號
    0000000000號之行動電話實施通訊監察結果，被告確有於如
    附表三所示之時間與證人楊淑媚、劉長興、陳宗諺、陳信宏
    、王泰倫、李世宏、林洋嘉聯繫買賣海洛因之通話譯文，而
    此通話譯文並經證人楊淑媚、劉長興、陳宗諺、陳信宏、王
    泰倫、李世宏、林洋嘉分別證述為買賣海洛因之過程無訛，
    且經原審勘驗無誤，有勘驗筆錄1份在卷可稽(見原審卷第87
    至104頁)，本件復無證據顯示上開證人楊淑媚、劉長興、陳
    宗諺、陳信宏、王泰倫、李世宏、林洋嘉等人之上開供述，
    係為邀得減刑之輕典而為供述，其等之供述自可確信為真實
    ，足以作為本件認定被告販賣毒品之證據。從而，被告之自
    白，既有如上之證據可加佐證，其自白堪予採信而與事實相
    符。參以近年來毒品之濫用，危害國民健康與社會安定日益
    嚴重，治安機關對於販賣毒品之犯罪行為，無不嚴加查緝，
    各傳播媒體對於政府大力掃毒之決心亦再三報導，已使毒品
    不易取得且物稀價昂，苟被告於買賣之過程中無利可圖，縱
    屬至愚，亦無甘冒被取締移送法辦判處重刑之危險而平白從
    事海洛因買賣之理，是其販入之價格必較其出售之價格為低
    ，而有從中賺取買賣價差牟利之意圖，應屬合理認定，足認
    其確有營利之意圖無疑。綜上所述，本件事證明確，被告上
    開販賣第一級毒品之犯行均堪以認定，應予依法論科。
三、被告乙○○行為後，毒品危害防制條例第4條業已修正，並
    於98年5月20日公布，同年月22日施行。按行為後法律有變
    更者，適用行為時之法律，但行為後之法律有利於行為人者
    ，適用最有利於行為人之法律，刑法第2條第1項定有明文。
    又依最高法院95年第8次刑庭會議決議所示關於新舊法比較
    之原則，除法定刑罰本身外，亦應就與罪刑有關其他法定加
    減原因等一切情形，綜其全部罪刑之結果而為比較。經查：
  1.販賣第一級毒品之刑罰，修正前毒品危害防制條例第4條第1
    項係規定為：「製造、運輸、販賣第一級毒品者，處死刑或
    無期徒刑；處無期徒刑者，得併科新臺幣1千萬元以下罰金
    。」，修正後同條例第4條第1項之規定則將刑度提高為：「
    製造、運輸、販賣第一級毒品者，處死刑或無期徒刑；處無
    期徒刑者，得併科新臺幣2千萬元以下罰金。」，比較新舊
    法結果，修正前之規定較為有利於被告。
  2.修正前毒品危害防制條例第17條之規定為：「犯第4條第1項
    至第4項、第5條第1項至第4項前段、第6條第1項至第4項、
    第7條第1項至第4項、第8條第1項至第4項、第10條或第11條
    第1項、第2項之罪，供出毒品來源，因而破獲者，得減輕其
    刑。」，修正後毒品危害防制條例第17條則規定：「犯第4
    條至第8條、第10條或第11條之罪，供出毒品來源，因而查
    獲其他正犯或共犯者，減輕或免除其刑。犯第4條至第8條之
    罪於偵查及審判中均自白者，減輕其刑。」，修正後之毒品
    危害防制條例第17條第1項增列得免除其刑，第2項增列被告
    於偵查及審判中均自白，得減輕其刑之規定，顯然修正後之
    新法對被告較有利。
  3.因此，經綜合比較上述修正前、後之毒品危害防制條例相關
    條文，基於一體適用原則，就被告共同販賣第一級毒品之犯
    行，修正後之毒品危害防制條例規定較有利於被告，自應適
    用修正後之規定論處。
四、查海洛因屬鴉片類毒品，施用者會產生興奮、自暴自棄、急
    於依賴藥物、情緒不穩定，瞳孔收縮、精神弛怠、性衝動減
    弱、產生幻覺、視力減退、便秘、呼吸抑制、嘔吐、言語發
    生障礙、注意力分散等症狀。濫用過量者會因昏睡、昏迷、
    體溫下降、血壓降低、呼吸抑制導致休克而死。施用者在極
    短的時間內，就會因為耐藥性的產生而使需求量急速增加，
    使心理上或生理上都會對海洛因產生強烈的渴求與依賴，一
    旦成癮，戒治困難，是以海洛因業經列為毒品危害防制條例
    第2條第2項第1款之第一級毒品，不得非法持有及販賣。核
    被告乙○○販賣第一級毒品海洛因予楊淑媚、劉長興、陳宗
    諺、陳信宏、王泰倫、李世宏、林洋嘉等人之犯行，均係犯
    修正後毒品危害防制條例第4條第1項之販賣第一級毒品罪。
    被告因販賣而持有海洛因，其持有之低度行為應為販賣之高
    度行為所吸收，不另論罪。被告與綽號「賣菜」之成年男子
    間，有犯意聯絡及行為分擔，為共同正犯。再被告所犯上開
    各次販賣第一級毒品之行為，犯意各別，行為互殊，應予分
    論併罰。按犯第4條至第8條之罪於偵查及審判中均自白者，
    減輕其刑，修正後毒品危害防制條例第17條第2項定有明文
    ，而此「規定，旨在獎勵犯罪人之悛悔，同時使偵查或審判
    機關易於發現真實，以利毒品查緝，俾收防制毒品危害之效
    ；故不論該被告之自白，係出於自動或被動、簡單或詳細、
    一次或多次，並其自白後有無翻異，苟其於偵查及審判中均
    有自白，即應依法減輕其刑。又刑法上所稱之自白，係指行
    為人對其被訴之犯罪事實為任意性之供認而言。」(參最高
    法院98年度台上字第6928號判決)。查被告就本件犯行，業
    於檢察官偵查中具體供述：「我會坐在(賣菜)他的車上...
    是黑色三菱汽車...他都順便開車送毒品給別人，每一次都
    是這樣，他都會叫我上他的車。...綽號『阿健』是賣菜的
    朋友，我也曾經在賣菜的車上看到他」等語(見偵查卷第12
    頁)，顯已自白其在綽號「賣菜」者販售毒品時知情並同車
    。則被告既就與綽號「賣菜」共同販賣海洛因之核心事實為
    陳述，其於偵查中此部分之陳述，應認為已符合偵查中自白
    之情形。嗣被告於原審及本院準備程序暨審理時均自白有如
    附表二所示之販賣海洛因犯行，符合上開修正後毒品危害防
    制條例第17條第2項之規定，應依法減輕其刑。另按修正後
    販賣第一級毒品罪之法定刑為「死刑或無期徒刑；處無期徒
    刑者，得併科2千萬元以下罰金」。然同為販賣第一級毒品
    之人，其原因動機不一，犯罪情節未必盡同，或有大盤毒梟
    者，亦有中、小盤之分，甚或僅止於吸毒者友儕間為求互通
    有無之有償轉讓者亦有之，其販賣行為所造成危害社會之程
    度自屬有異，法律科處此類犯罪，所設之法定最低本刑卻同
    為「無期徒刑，得併科2千萬元以下罰金」，不可謂不重。
    於此情形，倘依其情狀處以相當之有期徒刑，即足以懲儆，
    並可達防衛社會之目的者，自非不可依客觀之犯行與主觀之
    惡性二者加以考量其情狀，是否有可憫恕之處，適用刑法第
    59條之規定酌量減輕其刑，期使個案裁判之量刑，能斟酌至
    當，符合比例原則。查被告所為之本件販賣第一級毒品犯行
    ，其販賣對象雖有7人，但其販賣價格僅各為1000元、700元
    、500元不等，總金額僅有7200元，與大量出售第一級毒品
    以賺取巨額利潤者，尚屬有別，且被告本身亦染有毒癮，以
    其犯罪情節論，惡性尚非重大不赦，若以修正後毒品危害防
    制條例第4條第1項所規定之法定本刑科處刑罰，均實屬情輕
    法重，在客觀上尚足以引起一般之同情，即有堪資憫恕之處
    ，本院認依其情狀分別處以相當之有期徒刑，已足以懲儆，
    並可達防衛社會之目的，爰均適用刑法第59條之規定，酌量
    減輕其刑，並依法遞減輕其刑。
五、原審認被告乙○○販賣第一級毒品罪行明確，予以論罪科刑
    ，固非無見，然查：毒品危害防制條例第19條第1項固規
    定「犯第4條至第9條、第12條、第13條或第14條第1項、第2
    項之罪者，其供犯罪所用或因犯罪所得之財物，均沒收之，
    如全部或一部不能沒收時，追徵其價額或以其財產抵償之」
    。但共同正犯犯罪所得之財物為新臺幣時，因係合併計算，
    且於全部或一部不能沒收時以其財產抵償之，為避免執行時
    發生重複沒收、抵償之情形，故各共同正犯之間係採連帶沒
    收主義，於裁判時應諭知被告共同犯罪所得之財物應與其他
    共同正犯連帶沒收之。(最高法院99年度臺上字第41、489、
    953、1295、1791、1974號判決參照)。原判決認被告與綽號
    「賣菜」者為販賣第一級毒品之共同正犯，但對於共同販賣
    毒品所得之金錢，僅對被告諭知沒收，而未為連帶沒收之諭
    知，自有違誤。被告於附表二犯罪事實編號(四)、(八)、
    (九)部分犯行，係與共同正犯綽號「賣菜」者共同駕車前往
    交付毒品，此經證人陳宗諺、王泰倫、李世宏等人分別供述
    明確，原判決均僅認定係由被告1人交付，其事實之認定尚
    有未洽。被告交付海洛因予證人劉長興之地點係在臺中縣
    梧棲鎮與沙鹿鎮交界旁檳榔攤，交付海洛因予證人王泰倫之
    地點係在臺中縣沙鹿鎮味丹工廠前，此亦經證人劉長興、王
    泰倫供明在卷，並有通訊監察譯文可稽，原判決均認定係在
    臺中縣清水鎮○○路旁，亦有未當。被告提起上訴，請求從
    輕量刑，雖無理由，然原審判決既有上開可議之處，自屬無
    法維持，應由本院將原審關於被告共同販賣第一級毒品部分
    之判決撤銷改判。爰審酌被告因己身亦陷施用毒品之毒癮而
    貪圖利益，販賣第一級毒品海洛因，嚴重影響社會治安、戕
    害國民身心健康，其未思以正當途徑合法掙取金錢，圖以販
    賣第一級毒品獲利，犯罪動機不良，惟其犯罪後已坦承犯行
    ，已有認錯悔過之具體表現，念其販賣毒品之時間短暫、所
    得不高，於量刑上嚴予區別與犯後飾詞狡辯毫無悔意者，並
    應以行為人之責任為基礎，再審酌被告犯罪之動機、目的、
    手段、品行及犯罪所生之危險損害與犯罪後之態度等一切情
    狀，分別量處如主文第2項所示之刑，並定其應執行之刑。
    被告與綽號「賣菜」者共同販賣第一級毒品海洛因之所得，
    雖未扣案，仍應依毒品危害防制條例第19條第1項之規定，
    在各次犯行之論罪科刑主文項下分別予以諭知與綽號「賣菜
    」者連帶沒收，並諭知如全部或一部不能沒收時，以其與綽
    號「賣菜」者之財產連帶抵償之。另查獲被告時當場所扣得
    之第一級毒品海洛因21小包(驗餘淨重各0.1509公克、
    0.0639公克、0.2804公克、0.1497公克、0.0529公克、
    0.0492公克、0.1264公克、0.2824公克、0.1424公克、
    0.0547公克、0.1110公克、0.0508公克、0.0446公克、
    0.1281公克、0.0556公克、0.1261公克、0.2835公克、
    0.1109公克、0.1575公克、0.1446公克、0.1327公克，有行
    政院衛生署草屯療養院97年3月21日草療鑑字第0970002357
    號鑑定書1份可稽，附於偵查卷第60至64頁)，被告供稱為供
    自己所施用；另扣案之門號0000000000號(序號
    000000000000000)號行動電話、門號0000000000號(序號
    000000000000000)行動電話、門號0000000000號(序號
    000000000000000)行動電話、未插用門號之序號
    000000000000000號行動電話、未插用門號之序號
    000000000000000號行動電話各1支及現金600元、咖啡豆研
    磨機1台、攝影機主機1台、攝影機鏡頭3個等物，被告亦均
    否認與本件販賣毒品有關，卷內亦無證據證明該等物品與被
    告本案犯罪事實有關，並無證據證明係供本件販賣毒品犯罪
    所用之物或犯罪之所得，爰不併予宣告沒收或併銷燬之。至
    本件被告販賣海洛因使用之門號0000000000號行動電話1支
    (含SIM卡1枚)，被告否認為其所有，亦無證據證明為本件
    共犯綽號「賣菜」所有，復未經扣案，無證據證明現仍存在
    且係被告所有，爰不為沒收之諭知。
六、檢察官公訴及上訴意旨另以：被告乙○○除上開犯行外，另
    共同基於販賣第一級毒品以牟不法利益之犯意，於96年10月
    21日晚上19時13分左右，在臺中縣清水鎮○○路旁，販賣海
    洛因予林洋嘉，價格為1000元，因認被告涉有毒品危害防制
    條例第4條第1項之販賣第一級毒品罪嫌等語。
  按犯罪事實應依證據認定之，無證據不得認定犯罪事實，又
    不能證明被告犯罪者，應諭知無罪之判決，刑事訴訟法第
    154條第2項及第301條第1項分別定有明文。次按刑事訴訟法
    上所謂認定犯罪事實之證據，係指足以認定被告確有犯罪行
    為之積極證據而言；如未能發現相當證據或證據不足以證明
    ，自不能以推測或擬制之方法，以為裁判基礎(最高法院29
    年度上字第3105號、40年度臺上字第86號判例參照)。又認
    定犯罪事實所憑之證據，雖不以直接證據為限，間接證據亦
    包括在內；然而無論直接或間接證據，其為訴訟上之證明，
    須於通常一般之人均不致有所懷疑，而得確信其為真實之程
    度者，始得據為有罪之認定，倘其證明尚未達到此一程度，
    而有合理之懷疑存在時，致使無從形成有罪之確信，根據罪
    證有疑，利於被告之證據法則，即不得據為不利被告之認定
    (最高法院76年度臺上字第4986號號判例參照)。又檢察官就
    被告犯罪事實，應負舉證責任，並指出證明之方法，刑事訴
    訟法第161條第1項定有明文，因此，檢察官對於起訴之犯罪
    事實，應負提出證據及說服之實質舉證責任。倘其所提出之
    證據，不足為被告有罪之積極證明，或其指出證明之方法，
    無從說服法院以形成被告有罪之心證，基於無罪推定之原則
    ，自應為被告無罪判決之諭知(最高法院92年度臺上字第128
    號判例參照)。
  本件檢察官認被告乙○○另涉有上開販賣第一級毒品海洛因
    之犯行，無非主要係以證人林洋嘉之證述、通訊監察譯文等
    ，為其主要論據。而其上訴意旨又以：證人林洋嘉於97年4
    月1日17時左右警詢中，業已證述被告確有於同年10月21日
    19時27分左右，在祝福加油站附近(清水鎮○○路附近)，向
    被告購買第一級毒品海洛因1000元，完成毒品交易。且其通
    訊監察譯文如下(見警卷第113頁至114頁)：
     1、於96年10月21日19時09分，證人林洋嘉(代號B)以持用
        之行動電話門號0000000000號，去電被告(代號A)所持
        用之行動電話門號0000000000號，內容：「A:去哪裡找
        你？B：沙鹿。A：那去沙鹿。同新。B：同新？拿2。B
        (誤載為A)：好。」等語。
     2、於96年10月21日19時13分，證人林洋嘉(代號B)以持
        用之行動電話門號0000000000號，去電被告(代號A)
        所持用之行動電話門號0000000000號，內容：「B：我
        堅啊！A：我馬上到。B：好。」等語。
     3、於96年10月21日19時27分，證人林洋嘉(代號B)以持
        用之行動電話門號0000000000號，去電被告(代號A)
        所持用之行動電話門號0000000000號，內容：「B：我
        再1分鐘到。A：好。」等語。
    證人林洋嘉於原審時之證述，時間較後，常理下於人類生理
    上並無記憶較鮮明之情形，且審理中據以回憶之通訊監察譯
    文，僅有原審卷內之225至272頁，似漏未兼及警卷內105至
    114頁，此部分為現譯附卷，至於前述225至272頁之通訊監
    察譯文則不再將前開現譯部分完整補入，導致前開225至272
    頁之通訊監察譯文並未完整顯示各該日之完整通話內容。則
    證人林洋嘉於原審審理時所述：「…另3次之96年10月18日
    下午5時23分許、96年10月21日下午7時13分許、96年10月31
    日下午6時56分，僅是有約被告見面，但是沒有買毒品，可
    以確認沒有買毒品，是因譯文內容沒有題到毒品代號『幾天
    』或『幾支』等語」云云，於96年10月21日部分之證述與真
    實譯文不符而失之依據，顯不可採信。又前述之「同新」、
    「拿2」即係明顯之交易價額、數量，與前次交易條件相同
    ，而故作術語「同新」，即是「同舊」之默契，方有被告領
    會後說「拿2」之再確認。且證人林洋嘉急於施用海洛因，
    主動聯絡被告3次，堪信於該21日當日，證人林洋嘉與被告
    非僅碰面聊天而已，而係如證人林洋嘉於警詢所證述，業已
    完成價額1000元之毒品海洛因之交易無訛等語。
  訊之被告乙○○堅決否認有於96年10月21日晚上19時13分左
    右販賣第一級毒品海洛因予證人林洋嘉之犯行，辯稱：其雖
    替「賣菜」送海洛因與林洋嘉多次，但該次其與林洋嘉碰面
    後並未賣他海洛因等語。經查：
    (1)按施用毒品者所稱其向某人買受毒品之指證，不得作為有
      罪判決之唯一證據，仍須調查其他必要之證據，以察其是
      否與事實相符(參最高法院93年度台上字第6750號判決要
      旨)，良以毒品買受者之指證，其憑信性於通常一般人已
      有所懷疑，尚難確信其為真實。況依毒品危害防制條例第
      17條之規定，其供出毒品來源而破獲者，復得減輕其刑，
      則其指證之真實性猶有疑慮，是施用毒品者之指證，其真
      實性有待其他必要證據加以補強。茲所謂必要之補強證據
      ，固不以證明販賣毒品犯罪構成要件之全部事實為必要，
      但以與施用者之指證具有相當之關聯性為前提，其經與施
      用者之指證綜合判斷，已達於通常一般人均不致有所懷疑
      ，而得確信施用者之指證為真實者，始得為有罪之認定，
      此為無罪推定原則之必然推演。
    (2)證人林洋嘉固於警詢時指述被告有上開販賣海洛因之犯行
      ，但在原審審理時經提示警卷第77頁給證人林洋嘉後，證
      人林洋嘉業已明確證述：「這次沒有買毒品，因為電話通
      話中並沒有講到毒品代號。...警詢那天我急著要回家所
      以通聯紀錄都說有買到。...在電話譯文中有提到『幾天
      』就是有完成交易毒品，沒有講『幾天』就是沒有完成交
      易毒品。...有時見面是要向被告囉唆，如果有毒品的話
      請被告請我，有時只是見面說個話而已。有時就是要囉唆
      ，要向被告討海洛因，要他免費請我海洛因，但被告都沒
      有免費請我海洛因。...想說有討就有機會。因為如果電
      話中講明，就見不到面了。」等語(見原審卷第145至147
      頁)，而觀諸上開通聯譯文所載，證人林洋嘉固有與被告
      提及「同新」、「拿2」等語，但核被告本件於96年10月
      21日販賣海洛因予證人林洋嘉之前2次即附表二編號(五
      )(六)所示之犯行，其交易金額各為1000元、500元不等，
      則能本件即難以被告與證人林洋嘉之通聯譯文中提及「同
      新」、「拿2」等語，即遽認被告本次係以1000元之代價
      販售海洛因給證人林洋嘉。況本件並無上訴書所指在原審
      卷內225至272頁之通訊監察譯文，則檢察官指稱因原審並
      未完整顯示該日完整通話內容之通訊監察譯文，致證人林
      洋嘉於原審審理中之證述有誤云云，亦難認有據。按一般
      經驗法則論之對於過往之事，若無特殊的經驗或事件，一
      般人是無法記憶周全，需要仰賴一些記錄為基礎以供回憶
      ；而證人林洋嘉於原審作證時，既經法院提示相關之通訊
      監察譯文作為思索較為周全且有所本，自應以其在原審審
      理時所為證述，較具可信性。
    (3)再者，證人林洋嘉於警詢中之證述，既無證據能力，則本
      案除證人林洋嘉與被告之通訊監察譯文外，並無其他積極
      之證據可資證明被告有涉及上揭公訴意旨所指之販賣毒品
      罪行，就此部分自應為被告有利之認定，原審以不能證明
      被告犯罪為由，就此部分諭知被告無罪之判決，並無不合
      ，檢察官上訴意旨，以證人林洋嘉於原審之證述與事實不
      符為由，指摘原判決不當而提起上訴，經核並無理由，應
      予駁回。
據上論斷，應依刑事訴訟法第368條、第369條第1項前段、第364
條、第299條第1項前段，修正後毒品危害防制條例第4條第1項、
第17條第2項、第19條第1項，刑法第2條第1項但書、第11條前段
、第28條、第59條、第51條第5款，判決如主文。
本案經檢察官丙○○到庭執行職務。
中    華    民    國    99    年     5    月     6    日
            刑事第五庭  審判長法  官  趙  春  碧
                              法  官  何  秀  燕
                              法  官  林  宜  民
以上正本證明與原本無異。
如不服本判決應於收受送達後10日內向本院提出上訴書狀，其未
敘述上訴之理由者，並得於提起上訴後10日內向本院補提理由書
（均須按他造當事人之人數附繕本）「切勿逕送上級法院」。

                              書記官  吳  雅  菁
中    華    民    國    99    年     5    月     6    日

附錄論罪科刑法條
毒品危害防制條例第4條第1項
製造、運輸、販賣第一級毒品者，處死刑或無期徒刑；處無期徒
刑者，得併科新臺幣 1 千萬元以下罰金。
附表一：
┌──┬────┬────────────────────────────┐
│編號│犯罪事實│ 所犯罪名及處刑                                         │
├──┼────┼────────────────────────────┤
│ １ │如附表二│乙○○共同販賣第一級毒品，處有期徒刑拾年，未扣案之共同  │
│    │(一)所示│犯罪所得新臺幣伍佰元應與共同正犯綽號「賣菜」者連帶沒收，│
│    │        │如全部或一部不能沒收時，應以其等之財產連帶抵償之。      │
├──┼────┼────────────────────────────┤
│ ２ │如附表二│乙○○共同販賣第一級毒品，處有期徒刑拾年貳月，未扣案之共│
│    │(二)所示│同犯罪所得新臺幣壹仟元應與共同正犯綽號「賣菜」者連帶沒收│
│    │        │，如全部或一部不能沒收時，應以其等之財產連帶抵償之。    │
├──┼────┼────────────────────────────┤
│ ３ │如附表二│乙○○共同販賣第一級毒品，處有期徒刑拾年貳月，未扣案之共│
│    │(三)所示│同犯罪所得新臺幣壹仟元應與共同正犯綽號「賣菜」者連帶沒收│
│    │        │，如全部或一部不能沒收時，應以其等之財產連帶抵償之。    │
├──┼────┼────────────────────────────┤
│ ４ │如附表二│乙○○共同販賣第一級毒品，處有期徒刑拾年，未扣案之共同犯│
│    │(四)所示│罪所得新臺幣柒佰元應與共同正犯綽號「賣菜」者連帶沒收，如│
│    │        │全部或一部不能沒收時，應以其等之財產連帶抵償之。        │
├──┼────┼────────────────────────────┤
│ ５ │如附表二│乙○○共同販賣第一級毒品，處有期徒刑拾年貳月，未扣案之共│
│    │(五)所示│同犯罪所得新臺幣壹仟元應與共同正犯綽號「賣菜」者連帶沒收│
│    │        │，如全部或一部不能沒收時，應以其等之財產連帶抵償之。    │
├──┼────┼────────────────────────────┤
│ ６ │如附表二│乙○○共同販賣第一級毒品，處有期徒刑拾年，未扣案之共同犯│
│    │(六)所示│罪所得新臺幣伍佰元應與共同正犯綽號「賣菜」者連帶沒收，如│
│    │        │全部或一部不能沒收時，應以其等之財產連帶抵償之。        │
├──┼────┼────────────────────────────┤
│ ７ │如附表二│乙○○共同販賣第一級毒品，處有期徒刑拾年貳月，未扣案之共│
│    │(七)所示│同犯罪所得新臺幣壹仟元應與共同正犯綽號「賣菜」者連帶沒收│
│    │        │，如全部或一部不能沒收時，應以其等之財產連帶抵償之。    │
├──┼────┼────────────────────────────┤
│ ８ │如附表二│乙○○共同販賣第一級毒品，處有期徒刑拾年，未扣案之共同犯│
│    │(八)所示│罪所得新臺幣伍佰元應與共同正犯綽號「賣菜」者連帶沒收，如│
│    │        │全部或一部不能沒收時，應以其等之財產連帶抵償之。        │
├──┼────┼────────────────────────────┤
│ ９ │如附表二│乙○○共同販賣第一級毒品，處有期徒刑拾年貳月，未扣案之共│
│    │(九)所示  │同犯罪所得新臺幣壹仟元應與共同正犯綽號「賣菜」者連帶沒收│
│    │        │，如全部或一部不能沒收時，應以其等之財產連帶抵償之。    │
└──┴────┴────────────────────────────┘
附表二
┌───┬────┬───────┬─────┬──────┬────────────┐
│編號  │販賣對象│販賣交付海洛因│ 交付地點 │種類、數量、│    交易過程            │
│      │        │之時間        │          │價額（新臺幣│                        │
│      │        │              │          │）          │                        │
│      │        │              │          │            │                        │
├───┼────┼───────┼─────┼──────┼────────────┤
│（一）│楊淑媚  │96年10月10日  │台中縣清水│海洛因1小包 │楊淑媚於96年10月10日中午│
│      │        │中午12時9分   │鎮○○路與│500元       │12時09分，以所持有之門號│
│      │        │              │中山路口「│            │0000-000000號行動電話連 │
│      │        │              │念念不忘」│            │絡乙○○所持有之門號    │
│      │        │              │檳榔攤對面│            │0000-000000號行動電話聯 │
│      │        │              │          │            │繫交易海洛因。          │
│      │        │              │          │            │由乙○○交付。          │
├───┼────┼───────┼─────┼──────┼────────────┤
│（二）│劉長興  │96年10月11日  │台中縣梧棲│海洛因1小包 │乙○○於96年10月11日凌晨│
│      │        │凌晨2時29分   │鎮與沙鹿鎮│1000元      │02時29分，以所持有之門號│
│      │        │              │交界旁檳榔│            │0000-000000號行動電話連 │
│      │        │              │攤        │            │絡劉長興所持有之門號    │
│      │        │              │          │            │0000-000000號行動電話聯 │
│      │        │              │          │            │繫交易海洛因。          │
│      │        │              │          │            │由乙○○交付。          │
├───┼────┼───────┼─────┼──────┼────────────┤
│（三）│陳信宏  │96年10月13日  │台中縣清水│海洛因1小包 │陳信宏於96年10月13日上午│
│      │        │上午7時55分   │鎮○○路旁│1000元      │7時55分，以所持有之門號 │
│      │        │              │某便利商店│            │0000-000000號行動電話聯 │
│      │        │              │          │            │絡乙○○所持有之門號    │
│      │        │              │          │            │0000-000000號行動電話聯 │
│      │        │              │          │            │繫交易海洛因。          │
│      │        │              │          │            │由乙○○交付。          │
├───┼────┼───────┼─────┼──────┼────────────┤
│（四）│陳宗諺  │96年10月13日  │台中縣梧棲│海洛因1小包 │乙○○於96年10月13日下午│
│      │（起訴書│下午13時10分  │鎮西濱快速│700元（起訴 │13時10分，以所持有之門號│
│      │誤載為楊│              │道陸橋下  │書誤載為1000│0000-000000號行動電話連 │
│      │宗諺）  │              │          │元）        │絡陳宗諺所持有之門號    │
│      │        │              │          │            │0000-000000號行動電話聯 │
│      │        │              │          │            │繫交易海洛因。          │
│      │        │              │          │            │由乙○○與「賣菜」共同交│
│      │        │              │          │            │付。                    │
├───┼────┼───────┼─────┼──────┼────────────┤
│（五）│林洋嘉  │96年10月15日  │台中縣清水│海洛因1小包 │林洋嘉於96年10月15日晚上│
│      │        │下午21時37分  │鎮○○路旁│1000元      │21時37分，以所持有之門號│
│      │        │              │          │            │0000-000000號行動電話聯 │
│      │        │              │          │            │絡乙○○所持有之門號    │
│      │        │              │          │            │0000-000000號行動電話聯 │
│      │        │              │          │            │繫交易海洛因。          │
│      │        │              │          │            │由乙○○交付。          │
├───┼────┼───────┼─────┼──────┼────────────┤
│（六）│林洋嘉  │96年10月19日  │台中縣清水│海洛因1小包 │林洋嘉於96年10月19日凌晨│
│      │        │凌晨1時29分   │鎮○○路旁│500元       │1時29分，以所持有之門號 │
│      │        │              │          │            │0000-000000號行動電話聯 │
│      │        │              │          │            │絡乙○○所持有之門號    │
│      │        │              │          │            │0000-000000號行動電話聯 │
│      │        │              │          │            │繫交易海洛因。          │
│      │        │              │          │            │由乙○○交付。          │
├───┼────┼───────┼─────┼──────┼────────────┤
│（七）│林洋嘉  │96年10月31日  │台中縣清水│海洛因1小包 │林洋嘉於96年10月31日下午│
│      │        │下午15時29分  │鎮○○路旁│1000元      │15時29分，以所持有之門號│
│      │        │              │          │            │0000-000000號行動電話聯 │
│      │        │              │          │            │絡乙○○所持有之門號    │
│      │        │              │          │            │0000-000000號行動電話聯 │
│      │        │              │          │            │繫交易海洛因。          │
│      │        │              │          │            │由乙○○交付。          │
├───┼────┼───────┼─────┼──────┼────────────┤
│（八）│王泰倫  │96年10月31日  │台中縣沙鹿│海洛因1小包 │王泰倫於96年10月31日上午│
│      │        │上午6時38分   │鎮味丹工廠│500元       │6時38分許，以家用電話   │
│      │        │              │前        │            │00-00000000號(登記名義人│
│      │        │              │          │            │王森良)市內電話聯絡廖辛 │
│      │        │              │          │            │祥所持有之門號          │
│      │        │              │          │            │0000-000000 號行動電話聯│
│      │        │              │          │            │繫交易海洛因。由乙○○與│
│      │        │              │          │            │「賣菜」共同交付。      │
├───┼────┼───────┼─────┼──────┼────────────┤
│（九）│李世宏  │96年10月31日  │台中縣清水│海洛因1小包 │李世宏於96年10月31日下午│
│      │        │下午17時16分（│鎮○道路路│1000元      │17時16分，以家用電話    │
│      │        │起訴書誤載為下│旁        │            │00-00000000號(登記名義人│
│      │        │午16時7分）   │          │            │李炳全)市內電話聯絡廖辛 │
│      │        │              │          │            │祥所持有之門號          │
│      │        │              │          │            │0000-000000 號行動電話聯│
│      │        │              │          │            │繫交易海洛因。由乙○○與│
│      │        │              │          │            │「賣菜」共同交付。      │
└───┴────┴───────┴─────┴──────┴────────────┘
附表三
  [通訊監察譯文]
┌──┬─────┬──────┬───┬──────┬──────────────────┬──────┐
│編號│時間      │監聽號碼    │撥/接 │通訊對象    │譯文內容                            │卷頁出處    │
├──┼─────┼──────┼───┼──────┼──────────────────┼──────┤
│1   │96/10/10  │0000-000000 │接    │0000-000000 │A：喂。                             │【警卷第180 │
│    │12:09:54  │乙○○      │      │楊淑媚      │B：喂。你方便嗎？                   │頁】        │
│    │          │            │      │            │A：怎樣嗎？                         │            │
│    │          │            │      │            │B：拿一                             │            │
│    │          │            │      │            │A：喔，黑。在哪？                   │            │
│    │          │            │      │            │B：你知道這裡嗎？xx（不清）知道嗎？ │            │
│    │          │            │      │            │A：不知道耶！依樣７－１１嘛！       │            │
│    │          │            │      │            │B：戀戀不忘那個７－１１喔？         │            │
│    │          │            │      │            │A：欸…戀戀對面好了。               │            │
│    │          │            │      │            │B：戀戀對面喔？                     │            │
│    │          │            │      │            │A：恩。                             │            │
│    │          │            │      │            │B：要多久？                         │            │
│    │          │            │      │            │A：欸…                             │            │
│    │          │            │      │            │B：黑。                             │            │
│    │          │            │      │            │A：妳多久會到？                     │            │
│    │          │            │      │            │B：差不多１０分喔。                 │            │
│    │          │            │      │            │A：要１０分喔？                     │            │
│    │          │            │      │            │B：黑。                             │            │
│    │          │            │      │            │A:沒辦法再快一點嗎？                │            │
│    │          │            │      │            │B：再快一點喔？喔，好啦！           │            │
├──┼─────┼──────┼───┼──────┼──────────────────┼──────┤
│2   │96/10/11  │0000-000000 │撥    │0000-000000 │A：要幾天？                         │【警卷第181 │
│    │02:29許   │乙○○      │      │劉長興      │B：１天啊。                         │頁】        │
│    │          │            │      │            │A：在檳榔攤，宜園那個。             │            │
│    │          │            │      │            │B：可不可以多一點？                 │            │
│    │          │            │      │            │A：今天做三天半了。                 │            │
│    │          │            │      │            │B：平常要你加一點你都沒加。         │            │
│    │          │            │      │            │A：這一批你用的時候感覺怎樣？       │            │
│    │          │            │      │            │B：可以阿、不然你怎麼一天可以做三天 │            │
│    │          │            │      │            │半。                                │            │
│    │          │            │      │            │A：好啦！好啦！                     │            │
│    │          │            │      │            │B、加的要漂亮一點。                 │            │
│    │          │            │      │            │A：你要自己磨一下知道嗎？           │            │
│    │          │            │      │            │B：好。                             │            │
├──┼─────┼──────┼───┼──────┼──────────────────┼──────┤
│3   │96/10/13  │0000-000000 │撥    │0000-000000 │A：你要幾支                         │【警卷第183 │
│    │13:10許   │乙○○      │      │陳宗諺      │B：１支，不過我身上現金只有７００元 │頁】        │
│    │          │            │      │            │A：差這麼多喔                       │            │
│    │          │            │      │            │B：別這樣啦，昨天打給你都關機       │            │
│    │          │            │      │            │A：昨天剛好有事                     │            │
│    │          │            │      │            │B：昨天是朋友要石頭                 │            │
│    │          │            │      │            │A：我叫另一個跟你聯絡               │            │
│    │          │            │      │            │B：好。                             │            │
├──┼─────┼──────┼───┼──────┼──────────────────┼──────┤
│4   │96/10/13  │0000-000000 │接    │0000-000000 │B：你在那？                         │【警卷第183 │
│    │07:55許   │乙○○      │      │陳信宏      │A：那你人在那                       │頁】        │
│    │          │            │      │            │B：不然念念不忘                     │            │
│    │          │            │      │            │A：要處理幾支                       │            │
│    │          │            │      │            │B：１支                             │            │
│    │          │            │      │            │A：好。                             │            │
├──┼─────┼──────┼───┼──────┼──────────────────┼──────┤
│5   │96/10/31  │0000-000000 │接    │00-00000000 │A：喂。                             │【警卷第205 │
│    │06:38:00  │乙○○      │      │王泰倫      │B：喂。我阿文啦。                   │頁】        │
│    │          │            │      │            │A：黑。                             │            │
│    │          │            │      │            │B：我們要再麻煩你一下。             │            │
│    │          │            │      │            │A：怎樣嗎？                         │            │
│    │          │            │      │            │B：要麻煩你一下。                   │            │
│    │          │            │      │            │A：麻煩怎樣？                       │            │
│    │          │            │      │            │B：我們要去哪裡找你這樣阿？         │            │
│    │          │            │      │            │A：欸…要幾支？                     │            │
│    │          │            │      │            │B：蛤？                             │            │
│    │          │            │      │            │A：你要幾支？                       │            │
│    │          │            │      │            │B：我喔？                           │            │
│    │          │            │      │            │A：恩。                             │            │
│    │          │            │      │            │B：我先出去半天這樣啦。黑阿，阿晚一 │            │
│    │          │            │      │            │點再再再…這樣。                    │            │
│    │          │            │      │            │A：你知道XX嗎？                     │            │
│    │          │            │      │            │B：我不知道耶。                     │            │
│    │          │            │      │            │A：係喔。                           │            │
│    │          │            │      │            │B：不然你跟我說在甚麼地方，我可以過 │            │
│    │          │            │      │            │去阿。                              │            │
│    │          │            │      │            │A：恩，在那個，味丹十字路口你知道嗎 │            │
│    │          │            │      │            │？                                  │            │
│    │          │            │      │            │B：喔你說中華路那個十字路口喔？     │            │
│    │          │            │      │            │A：味丹阿。                         │            │
│    │          │            │      │            │B：挖災，味丹哇災。昨天我們就約在味 │            │
│    │          │            │      │            │丹。                                │            │
│    │          │            │      │            │A：黑阿黑阿。不然再約那裡好不好？   │            │
│    │          │            │      │            │B：好。                             │            │
│    │          │            │      │            │A：你多久會到？                     │            │
│    │          │            │      │            │B：我差不多２０分鐘左右。           │            │
│    │          │            │      │            │A：好阿好阿，阿我也差不多啦。       │            │
├──┼─────┼──────┼───┼──────┼──────────────────┼──────┤
│6   │96/10/31  │0000-000000 │接    │00-00000000 │B：喂:我包耶，你在哪?               │【警卷第206 │
│    │17:16:07  │乙○○      │      │李世宏      │A：龍井，怎樣?你在哪?               │頁】        │
│    │          │            │      │            │B：清水拿阿?                        │            │
│    │          │            │      │            │A：你要多少?                        │            │
│    │          │            │      │            │B：「一阿」?                        │            │
│    │          │            │      │            │A：在哪裡等?                        │            │
│    │          │            │      │            │B：我領錢完再打給你？               │            │
├──┼─────┼──────┼───┼──────┼──────────────────┼──────┤
│7   │96/10/15  │0000-000000 │接    │0000-000000 │B:我要2天。                         │【警卷第186 │
│    │21:37許   │乙○○      │      │林洋嘉      │A:你在哪？                          │頁】        │
│    │          │            │      │            │B:車站。                            │            │
│    │          │            │      │            │A:要約哪？                          │            │
│    │          │            │      │            │B:信義。                            │            │
│    │          │            │      │            │A:5分鐘。                           │            │
│    │          │            │      │            │B:好。                              │            │
├──┼─────┼──────┼───┼──────┼──────────────────┼──────┤
│8   │96/10/19  │0000-000000 │接    │0000-000000 │B：要到哪裡找你？                   │【警卷第188 │
│    │01:29許   │乙○○      │      │林洋嘉      │A：幾天(祝福加油站)旁邊。           │頁背面】    │
│    │          │            │      │            │B：我馬上過去。                     │            │
│    │          │            │      │            │A：大概１５分鐘。                   │            │
│    │          │            │      │            │B：路口。                           │            │
│    │          │            │      │            │A：水溝邊就可以。                   │            │
├──┼─────┼──────┼───┼──────┼──────────────────┼──────┤
│9   │97/10/31  │0000-000000 │接    │0000-000000 │A：喂。                             │【警卷第205 │
│    │15:29:18  │乙○○      │      │林洋嘉      │B：喂，要去哪裡找你？               │頁背面】    │
│    │          │            │      │            │A：你知道安龍港嗎？                 │            │
│    │          │            │      │            │B：安龍港，知道阿。                 │            │
│    │          │            │      │            │A：黑阿，他那裡不是有一條新路？     │            │
│    │          │            │      │            │B：蛤？                             │            │
│    │          │            │      │            │A：中央路來，那裡不是有一條...      │            │
│    │          │            │      │            │B：喂？                             │            │
│    │          │            │      │            │A：中央路來不是有一條新路？         │            │
│    │          │            │      │            │B：喂？                             │            │
│    │          │            │      │            │A：我說中央路來不是有一條新路嗎？   │            │
│    │          │            │      │            │B：安龍港再來？                     │            │
│    │          │            │      │            │A：安龍港這邊不是有一條新的路？     │            │
│    │          │            │      │            │B：黑。                             │            │
│    │          │            │      │            │A：轉右手邊過來斜對面...            │            │
│    │          │            │      │            │B：我們在臭豆腐那邊好了啦。因為我現 │            │
│    │          │            │      │            │在在清泉崗啦。                      │            │
│    │          │            │      │            │A：不是阿。我車在洗阿。             │            │
│    │          │            │      │            │B：喂？                             │            │
│    │          │            │      │            │A：我在洗車，被人家用到亂七八糟。   │            │
└──┴─────┴──────┴───┴──────┴──────────────────┴──────┘

司法院資訊處製作；財團法人民間司法改革基金會備份。
